【裁判字號】    97,上易,237
【裁判日期】    970604
【裁判案由】    竊盜
【裁判全文】
臺灣高等法院臺南分院刑事判決         97年度上易字第237號
上  訴  人  臺灣雲林地方法院檢察署檢察官
被      告  丙○○
                    現另案於臺灣雲林監獄執行中
上列上訴人因被告竊盜案件，不服臺灣雲林地方法院96年度易字
第370號中華民國97年3月12日第一審判決（起訴案號：臺灣雲林
地方法院檢察署96年度偵字第3206號），提起上訴，本院判決如
下：
    主  文
上訴駁回。
    理  由
壹、公訴意旨略以：被告丙○○夥同真實姓名年籍不詳綽號「阿
    勇」之成年男子，共同基於意圖為自己不法所有之犯意聯絡
    ，分別於：(一)96年5月5日下午5時30分前之某時，在雲林縣
    古坑鄉○○村○○路8巷19號前，竊取甲○○所有之車牌號
    碼LA-6915號自小貨車得手。(二)同年月14日晚間9時25分前之
    某時，在雲林縣斗六市○○○街與北祥街口，竊取乙○○所
    有車牌號碼SP-8269號自小貨車得手。嗣為警循線查獲，因
    認被告涉犯刑法第320條第1項普通竊盜罪云云。
貳、證據能力部分：
    按被告以外之人於審判外之陳述雖不符刑事訴訟法第159條
    之1至之4等4條之規定，而經當事人於審判程序同意作為證
    據，法院審酌該言詞陳述或書面陳述作成時之情況，認為適
    當者，亦得為證據；又當事人、代理人或辯護人於法院調查
    證據時，知有第159條第1項不得為證據之情形，而未於言詞
    辯論終結前聲明異議者，視為有前項之同意，刑事訴訟法第
    159條之5第1項、第2項分別定有明文。查被告及檢察官就本
    院所引用卷內被告以外之人於審判外之陳述，於審判程序均
    不爭該証據資料之証據能力，或同意作為證據（本院卷第49
    頁至第50頁），且本院審酌前開證據資料作成時之情況，均
    無不法之情事，且與待證事實具有關聯性，認為適宜作為本
    案之證據，故均有證據能力。
、實體事項：
一、按犯罪事實應依證據認定之，無證據不得認定犯罪事實；又
    不能證明被告犯罪或其行為不罰者應諭知無罪之判決。刑事
    訴訟法第154條第2項、第301條第1項分別定有明文。次按刑
    事訴訟法第161條已於91年2月8日修正公布，修正後同條第1
    項規定：檢察官就被告犯罪事實，應負舉證責任，並指出證
    明之方法。因此，檢察官對於起訴之犯罪事實，應負提出證
    據及說服之實質舉證責任。倘其所提出之證據，不足為被告
    有罪之積極證明，或其闡明之證明方法，無從說服法官以形
    成被告有罪之心證，基於無罪推定之原則，自應為被告無罪
    判決之諭知（最高法院92年度台上字第128號判例意旨可資
    參照）。
二、訊據被告丙○○堅詞否認有何上開竊盜犯行，辯稱「伊沒見
    過上開二輛失竊之車輛，且警方在伊的拆解工廠查獲時，車
    牌號碼LA-6915號、SP-8269號等2部車根本不在現場，是警
    方說如果承認偷這2台車，與伊之前所偷的3台車是同一案件
    ，不會一條一條的分開判，而叫伊承認有偷這2部車。況被
    害人甲○○於法院審理時稱其被偷的LA-6915號自小貨車有
    被乙炔拆解，而伊從來沒有用過乙炔拆解車輛」等語。
三、經查：
  (一)被告丙○○於96年5月23日警詢時雖供認「車牌號碼LA-6915
    號、SP-8269號等2部自小貨車，為綽號『阿勇』之人所交付
    ，由其用板手、螺絲起子、鋸子、鏟子等工具加以拆解」等
    情（見斗警偵字第0960005849號卷第6頁、第9頁），惟被告
    亦否認有竊取上開二輛自用小貨車之事實，並辯稱上開二輛
    自用小貨車係綽號「阿勇」的男子竊得後，交其拆解等情（
    見斗警偵字第0960005849號卷第6頁、第9頁）。顯見被告於
    警詢時並未自白竊取上開二輛自用小貨車之事實。
  (二)被告雖於偵查中供認有上揭竊盜之事實，及竊取該車輛得手
    後，將之開至雲林縣古坑鄉○○村○○路131號予以拆解等
    情（見96年偵字第3206號卷第6頁），然上開2輛贓車並非在
    雲林縣古坑鄉○○村○○路131號查獲，又據証人即雲林縣
    警察局斗南分局東和派出所員警邱保縣於原審審理時證稱：
    這兩部車是他們拆解後，丟在我們斗南分局轄區○○○道路
    拆卸工廠的附近，當時我們查獲車輛解體工廠後，再查本轄
    區失竊的車子再一一詢問被告等語（見原審卷第113頁反面
    起至第15頁）。另証人即雲林縣警察局斗南分局東和派出所
    員警張書銘於原審亦証述「96年5月23日…當日是斗六派出
    所的同仁去搜索雲林縣古坑鄉○○村○○路131號。我不記
    得車號LA-6915號及SP-8269等自小貨車是何時查獲的…。車
    號LA-6915號及SP-8269號等車輛是我們用警用電腦查詢得知
    均為失竊車輛，因為尋獲這2台車的車頭及比較有價值的東
    西都被拆光了，而且這2台車輛被拆解的手法與我們於96年5
    月23日搜索行動所查獲贓車之拆解手法類似，所以我們懷疑
    是被告所為，所以我才去對被告制作筆錄，問被告這2部車
    是否他偷的。至於被害人甲○○所有之LA-6915號自小貨車
    ，是96年5月10日在東和村18典田產業道路被我們東和派出
    所尋獲的，該車輛被尋獲時整個車頭都被拆了，被害人甲○○的筆錄也是我所製作的，他有說車上的一些白鐵都被拆解
    光了。另外被害人乙○○所有之SP-8269號車輛是96年5月16
    日於古坑新莊村往斗六梅林里之產業道路被我們東和派出所
    尋獲的」等語（原審卷第38頁至第40頁），依証人邱保縣、
    張書銘上開証詞，系爭自用小貨車既未在被告所稱「雲林縣
    古坑鄉○○村○○路131號」尋獲，又未在該址查獲系爭自
    用小貨車經拆解後之相關零件，則被告於偵查中自白竊盜，
    並拆解該車等情，是否真實，即非無疑，況被告事後又一再
    堅詞否認有竊盜之犯行，從而被告於偵查中之自白，究否與
    事實相符，即應調查其他証據以資証明。
  (三)又查，稽之証人張書銘上開証詞「這2台車輛被拆解的手法
    與我們於96年5月23日搜索行動所查獲贓車之拆解手法類似
    ，所以我們懷疑是被告所為，所以我才去對被告制作筆錄，
    問被告這2部車是否他偷的」等語，顯見被告經警查獲涉及
    本件竊盜犯行，係因員警認上開2輛自用小貨車「被拆解的
    手法」，與被告前另案經警查獲車輛之拆解情況手法類似，
    然觀之被告於警詢中供述「我用板手、螺絲起子、鋸子、鏟
    子拆解上揭二部自小貨車車斗、油箱蓋、電池」等語（警詢
    卷第6頁、第9頁）。核與證人即被害人甲○○於原審證稱：
    車牌號碼LA-6915號自小貨車於3天後的同年5月10日尋獲，
    派出所就通知我們去領。領回來時該車有白鐵的地方都不見
    ，就是車斗邊的一節白鐵及前後保險桿都被小偷以乙炔（台
    語）切割後拔走了。我在同年5月10日警詢時，有向警察說
    該車的保險桿及車斗上的白鐵被拔走了，是警察沒有在筆錄
    裡記載等情（原審卷第41頁反面至第42頁）。其中就系爭自
    用小貨車係遭人以「乙炔」拆解等情不符，則證人張書銘上
    開證稱「本件拆解車牌號碼LA-6915號及SP-8269號自小貨車
    的拆解手法與被告所犯前案之拆解手法相似」等情，與事實
    已有不符，且又無相關作案工具扣案可資佐證。
  (四)末查，被害人甲○○、乙○○之警詢筆錄各1份、雲林縣警
    察局車輛協尋電腦輸入單及車輛尋獲電腦輸入單各2紙、贓
    物認領保管單2紙，亦僅得證明車牌號碼LA-6915號及SP-826
    9號等自小貨車確有遭竊後經尋獲之事實，但尚難以資証明
    該2部自小貨車確係被告所竊取，並據為被告於偵查中自白
    之佐証。
四、綜上，被告雖於檢察官偵訊時自白有與綽號「阿勇」之人共
    同竊取車牌號碼LA-6915號及SP-8269號等2部自小貨車，核
    與被告於警詢中供述「該2輛車係綽號阿勇之人交與其拆解
    」等情不符，且該2部自小貨車並非經警於被告雲林縣古坑
    鄉○○村○○路131號處遭警查獲，而係之前在其他地點尋
    獲，另證人甲○○雖證稱「其車牌號碼LA-6915號自小貨車
    有被竊賊以『乙炔』噴槍拆解」之情（見原審卷第42頁），
    惟員警於96年5月23日搜索被告上開拆解工廠時並未扣得「
    乙炔」噴槍之拆解工具，且並無相關物證證明與被告之前犯
    案之車輛拆解方法類似，証人甲○○、張書銘上開証詞尚無
    可採，另被害人警詢筆錄及其他書證，均僅能證明車牌號碼
    LA-6915號、SP-8269號等自小貨車遭人竊取之事實，但均難
    據為被告偵查中自白之佐証，本件除被告於偵查中之自白外
    ，尚無其他証據以資証明。本院依檢察官所提出之證據，均
    不足為被告有罪之積極證明，亦無從說服本院以形成被告有
    罪之心證；此外，復查無其他積極証據以資証明被告有公訴
    意旨所指之犯行，基於無罪推定之原則，自應認不能証明被
    告犯罪。
五、原審以不能證明被告犯罪而諭知無罪之判決，核無不合，檢
    察官上訴意旨，仍執前詞，而指摘原判決之不當，並無理由
    ，應予駁回。
據上論結，應依刑事訴訟法第368條，判決如主文。
本案經檢察官張太龍到庭執行職務。
中    華    民    國    97    年    6     月    4     日
                  刑事第四庭  審判長法  官  吳志誠
                                    法  官  羅心芳
                                    法  官  陳珍如
以上正本證明與原本無異。
不得上訴。
                                    書記官  岑  玢
中    華    民    國    97    年    6     月    5     日


司法院資訊處製作；財團法人民間司法改革基金會備份。
